臺灣高等法院臺中分院刑事附帶民事訴訟判決　　　九十三年度附民上字第一一號
　　上　訴　人
　　即　原　告　乙○○
　　被上訴人即
　　被　　　告　丙○○
　　　　　　　　甲○○
右上訴人因被上訴人等傷害案件提起附帶民事訴訟，請求損害賠償事件，不服臺灣臺
中地方法院中華民國九十三年三月五日第一審判決（民國九十三年度附民字第一八號
），提起上訴，本院判決如左：
    主      文
上訴駁回。
    理      由
一、上訴人即原告聲明求為判決：原判決廢棄，被告等應連帶給付原告新臺幣五百十
    三萬元，並自訴狀繕本送達之日起至清償日止，按年息百分之五計算之利息，訴
    訟費用由被告等負擔。其陳述略稱：、按附帶民事訴訟提起之期間，應於刑事
    訴訟起訴後第二審辯論終結前為之，此為刑事訴訟法第四八八條所規定。因附帶
    民事訴訟，係附帶於刑事訴訟者，故必先以有刑事訴訟為前提，不得逕自提起之
    。在偵查中，因是否起訴尚未決定，附帶民事訴訟尚未決定，自無所附麗，故不
    得提起之。此所以刑事訴訟法規定之提起時期，須於起訴後之理由。、關於被
    告丙○○、甲○○傷害原告之偵查案件，業經臺灣臺中地方法院檢察署檢察官江
    守權於九十二年十一月二十六日起訴，並簽結該案，原告於九十二年十二月十七
    日接獲起訴書，亦即被告等至遲業於九十二年十二月十七日經地檢署起訴，並無
    是否起訴尚未確定之問題，而既經起訴，原告當得據以提出附帶民事訴訟。、
    依原審判決駁回原告之訴之理由，乃原告提起附帶民事訴訟之時期為九十三年一
    月十六日，而被告丙○○、甲○○所涉傷害之刑事訴訟案件，嗣於同年二月四日
    始繫屬臺灣臺中地方法院，有臺灣高等法院被告全國前案紀錄表二份附卷可參，
    依首開理由所述，原告係於接獲本案起訴狀，確定被告等業經起訴後，始依刑事
    訴訟法第四八八條、第四八七條提出附帶民事訴訟，自無起訴與否尚未確定、附
    帶民事訴訟無所附麗之問題，又刑事訴訟繫屬當以法院收受起訴書之時點為依據
    ，當不可以被告全國前案紀錄表為據。是原審所持理由違法，應予廢棄。
二、原審判決略以：、按因犯罪而受損害之人於刑事訴訟得附帶提起民事訴訟，對
    於被告及依民法負賠償責任之人，請求回復其損害；且提起附帶民事訴訟，應於
    刑事訴訟起訴後第二審辯論終結前為之，刑事訴訟法第四百八十七條第一項、第
    四百八十八條前段分別定有明文。復按附帶民事訴訟之提起，必以刑事訴訟程序
    之存在為前提，若刑事訴訟未經提起公訴或自訴，即不得對於應負賠償責任之人
    ，提起附帶民事訴訟，有最高法院二十九年度附字第六四號判例意旨可資參照。
    綜參前開法文及最高法院判例意旨可知，附帶民事訴訟之提起，應以本案之刑事
    訴訟繫屬於法院為前提，此觀諸刑事訴訟法第四百八十七條第一項前段揭明「因
    犯罪而受損害之人，『於刑事訴訟程序』得附帶提起民事訴訟」，益徵明瞭。準
    此，如原告提起附帶民事訴訟時，被告所涉犯之刑事案件尚未繫屬於法院，則刑
    事訴訟案件既不存在，原告所提民事訴訟自非於刑事訴訟程序附帶提起，是其所
    提附帶民事訴訟，即非合法，且縱嗣後刑事訴訟業已繫屬於法院，亦無法使該程
    式欠缺之瑕疵獲得治癒，法院自應以判決駁回之，合先敘明。、查本件原告於
    民國九十三年一月十四日具狀提起附帶民事訴訟，並於同年月十六日繫屬於臺灣
    臺中地方法院，此有收狀日期章戳存卷可按，而被告丙○○、甲○○二人所涉犯
    傷害原告之刑事訴訟案件，嗣於同年二月四日始繫屬於臺灣臺中地方法院，亦經
    原審法院查明無誤，有臺灣高等法院被告全國前案紀錄表二份附卷足參，足見原
    告提起本件刑事附帶民事訴訟繫屬臺灣臺中地方法院時，其刑事訴訟部分尚未繫
    屬於臺灣臺中地方法院，揆諸前開法條、判例及說明，原告向臺灣臺中地方法院
    刑事庭所提本件刑事附帶民事訴訟，與法定程式要件顯有未合，應予駁回。經核
    並無何違誤之處。
三、經查上訴人向原審法院具狀提起附帶民事訴訟之日期為九十三年一月十四日，而
    於同年月十六日繫屬於臺灣臺中地方法院，已有收狀日期章戳附於原審卷第一頁
    可資佐證，而被告丙○○、甲○○二人所涉犯傷害上訴人之刑事訴訟案件，確於
    同年二月四日始繫屬於臺灣臺中地方法院，亦經原審法院查明無誤，是上訴人提
    起本件刑事附帶民事訴訟繫屬原審法院時，其刑事訴訟部分尚未繫屬於臺灣臺中
    地方法院，且如上訴人上訴意旨所述：「附帶民事訴訟，係附帶於刑事訴訟，故
    必先以有刑事訴訟為前提，不得逕自提起之。」，本件上訴人告訴被上訴人即被
    告丙○○、甲○○二人犯傷害罪嫌，固經臺灣臺中地方法院檢察署檢察官以九十
    一年度偵字第一八七七八號案起訴，而於起訴書載明日期為九十二年十一月二十
 六日，然並非於九十二年十一月二十六日向原審法院起訴，而係於於同年二月四
    日始正式向原審法院為起訴請求，按刑事審判採彈劾（訴訟）主義，案件須經起
    訴、上訴等訴訟上之請求，法院始有審判之職權；所謂訴訟上之請求，應依刑事
    訴訟法規定之程式為之，如僅以行政公文函請併辦，尚不得認為有訴之存在（最
    高法院八十八年度台上字第三一二三號判決參照），本件臺灣臺中地方法院接受
    臺灣臺中地方法院檢察署檢察官九十一年度偵字第一八七七八號案起訴請求之日
    期為九十三年二月四日，並非上開起訴書所載起訴書之製作完成日期九十二年十
    一月二十六日，上訴人提起附帶民事訴訟，既在刑事案件未繫屬原審法院之前，
    附帶民事訴訟自無所附麗，即不得提起。上訴人上訴意旨以「原告係於接獲本案
    起訴狀，確定被告等業經起訴後始依刑事訴訟法第四八八條、第四八七條提出附
    帶民事訴訟，自無起訴與否尚未確定、附帶民事訴訟無所附麗之問題」云云，指
    摘原審判決不當，即有誤會，且顯無理由，應予駁回。
四、據上論結，應依刑事訴訟法第四百九十條前段，第三百六十八條，判決如主文。
中      華      民      國      九十三  年      四      月   二十七  日
                                臺灣高等法院臺中分院刑事第三庭
                                      審判長法  官  陳  朱  貴
                                            法　官　劉　連　星
                                            法　官　胡　忠　文
右正本證明與原本無異。
不得上訴。
                                            書記官  許  美  惠
中      華      民      國      九十三  年      四      月      二十八  日
                                                                        Ａ
